【裁判字號】    89,重訴,189
【裁判日期】    921121
【裁判案由】    侵權行為損害賠償
【裁判全文】
臺灣彰化地方法院民事判決  八十九年度重訴字第一八九號
    原      告  乙○○
    兼
    法定代理人  庚○○
    原      告  丙○○
                甲○○
    共      同
    訴訟代理人  胡宗智律師
    被      告  己○○即劉淑美.
                癸○○
                蕭沛嫻即子○○.
    兼右三被告
    訴訟代理人  壬○○
    右一  被告
    訴訟代理人  鄭秀珠律師
    複  代理人  丁○○律師
右當事人間請求侵權行為損害賠償事件，經本院於民國九十二年十一月七日言詞辯論
終結，本院判決如左：
    主      文
被告應於繼承蕭鎮平所得遺產之限度內，連帶給付原告丙○○新臺幣壹佰伍拾捌萬肆
仟柒佰元、原告甲○○新臺幣壹佰伍拾壹萬貳仟壹佰柒拾柒元、原告庚○○新臺幣壹
佰柒拾伍萬貳仟柒佰柒拾伍元、原告乙○○新臺幣拾萬壹仟壹佰零肆元，及均如
附表所示期間，按週年利率百分之五計算之利息。
原告其餘之訴駁回。
訴訟費用由被告於繼承蕭鎮平所得遺產之限度內，連帶負擔百分之五十三；原告乙○○負擔百分之三十一，原告庚○○負擔百分之十一，原告丙○○負擔百分之三，原告
甲○○負擔百分之二。
本判決原告勝訴部分，於原告丙○○以新臺幣伍拾貳萬捌仟元、原告甲○○以新臺幣
伍拾萬陸仟元、原告庚○○以新臺幣伍拾捌萬肆仟元、原告乙○○以新臺幣壹拾壹萬
元分別為被告供擔保後，各得假執行。但被告如分別以新臺幣壹佰伍拾捌萬肆仟柒佰
元為原告丙○○、以新臺幣壹佰伍拾壹萬貳仟壹佰柒拾柒元為原告甲○○、以新臺幣
壹佰柒拾伍萬貳仟柒佰柒拾伍元為原告庚○○、以新臺幣拾萬壹仟壹佰零肆元為
原告乙○○預供擔保後，得免為假執行。
原告其餘假執行之聲請駁回。
    事      實
甲、原告方面：
一、聲明：
  (一)被告應連帶給付原告乙○○新臺幣（下同）三百三十六萬二千六百二十元，及自
    起訴狀繕本送達之翌日起至清償日止，按週年利率百分之五計算之利息。
  (二)被告應連帶給付原告庚○○二百八十七萬七千二百零六元，及自起訴狀繕本送達
    之翌日起至清償日止，按週年利率百分之五計算之利息。
  (三)被告應連帶給付原告丙○○一百八十五萬八千七百九十元，及自起訴狀繕本送達
    之翌日起至清償日止，按週年利率百分之五計算之利息。
  (四)被告應連帶給付原告甲○○一百六十九萬九千一百七十三元，及自起訴狀繕本送
    達之翌日起至清償日止，按週年利率百分之五計算之利息。
  (五)願提供擔保，聲請宣告假執行。
二、陳述：
  (一)民國八十九年三月二十五日凌晨零時十分許，被告之被繼承人蕭鎮平駕駛車牌號
    碼ＱＥ－２９７６號自小客車（下稱蕭車），由田中鎮往田尾鄉方向行駛，途經
    彰化縣田中鎮○○里○○路○段八八二號往西約二百五十公尺處時，應注意能注
    意而疏於注意，先高速撞擊到訴外人戊○○所騎之車牌號碼ＫＸＳ－７９５號重
    機車（下稱重機車）後，因失控再衝撞到對向車道即田尾往田中方向，由被害人
    康英智駕駛車牌號碼ＰＴ－４０２０號自小客車（下稱康車），內乘載訴外人陳
    清文，致造成蕭鎮平、康英智及陳清文三人送醫皆不治死亡，本件車禍實肇因於
    蕭鎮平違規不當所致，康英智並無過失。惟蕭鎮平已因本件車禍死亡，被告為其
    繼承人，依法應負連帶賠償之責，本件原告四人分別為康英智之子、配偶與父母
    ，自得請求被告連帶賠償。茲將請求項目與金額，分述如下：
  1.原告丙○○請求一百八十五萬八千七百九十元：
  (1)殯葬費二十六萬四千八百元：
    康英智之殯葬費共計二十六萬四千八百元，係由原告丙○○所支付，自得向被告
    請求。
  (2)扶養費五十九萬三千九百九十元：
    原告丙○○三十七年十二月十二日出生，於康英智八十九年三月二十五日死亡時
    為五十二歲，依八十七年臺灣地區簡易生命表所載之平均餘命為二四‧七九年，
    則其可受扶養之年限為二十五年，以八十八年綜合所得稅扶養親屬寬減額每人每
    年七萬二千元計算，並按霍夫曼計算法扣除中間利息，其得一次請求之全部扶養
    費為一百一十八萬七千九百八十元。惟因原告丙○○共育有二子，故應再除以二
    ，即為五十九萬三千九百九十元。
  (3)精神慰撫金一百萬元：
    原告丙○○係臺東縣立商業職業學校附設商業職補習學校畢業，目前負債，年收
    入僅十四萬七千二百九十五元，積欠張鴻銘一百萬元、彰化商業銀行員林分行一
    千四百萬元。被害人康英智係原告丙○○之子，原告身為父親，栽培康英智至成
    人，其間所費之心血，所投入之心力，實非金錢上所得予計算，而康英智正值壯
    年開創事業及分擔家計之際，即遭猝死，原告晚年驟然喪失愛子，白髮送黑髮，
    日夜以淚洗面，痛苦難喻，尤目睹康英智車禍死亡慘狀，至今均食不知味，睡不
    安寧，精神痛苦無比，爰請求一百萬元之精神慰撫金。
  2.原告甲○○請求一百六十九萬九千一百七十三元：
  (1)扶養費請求六十九萬九千一百七十三元：
    原告甲○○四十一年十二月二十日出生，於康英智八十九年三月二十五日死亡時
    為四十八歲，依八十七年臺灣地區簡易生命表所載之平均餘命為三二‧一○年，
    則其可受扶養之年限為三十二年，以八十八年綜合所得稅扶養親屬寬減額每人每
    年七萬二千元計算，按霍夫曼計算法扣除中間利息，其得一次請求之全部扶養費
    為一百三十九萬八千三百四十六元，惟因原告甲○○共育有二子故應再除以二，
    即為六十九萬九千一百七十三元。
  (2)精神慰撫金一百萬元：
    原告甲○○係臺東縣利吉國小畢業，目前負債，年收入僅二十一萬九千五百二十
    二元，積欠訴外人詹益恭二百萬元、臺中商業銀行社頭分行一千一百九十一萬六
    千五百十八元、張鴻銘一百萬元、彰化商業銀行員林分行一千四百萬元。康英智
    係原告甲○○之子，被害人正值壯年，開創事業之際，即遭猝死，原告中年驟然
    喪失愛子，白髮送黑髮，日夜以淚洗面，痛苦難喻。又原告甲○○十月懷胎生康
    英智倍嘗辛苦，且辛苦拉拔長大，如今卻因蕭鎮平違規肇事令康英智無端慘死，
    原告因目睹康英智車禍死亡慘狀，至今均食不知味、睡不安寧，精神痛苦無比，
    爰請求一百萬元之精神慰撫金。
  3.原告庚○○請求二百八十七萬七千二百零六元：
  (1)扶養費一百八十七萬七千二百零六元：
    原告庚○○六十五年三月二十五日出生，於康英智八十九年三月二十五日死亡時
    為二十四歲，依八十七年臺灣地區簡易生命表所載之平均餘命為五五‧○七年，
    則其可受扶養之年限為五十五年，以八十八年綜合所得稅扶養親屬寬減額每人每
    年七萬二千元計算，按霍夫曼計算法扣除中間利息，其得一次請求之全部扶養費
    為一百八十七萬七千二百零六元。
  (2)精神慰撫金：
    原告庚○○係彰化縣達德商工畢業，並無財力，年收入僅十四萬七千二百九十五
    元。康英智與原告庚○○自八十五年一月結婚以來，夫妻感情向來恩愛甜蜜，如
    膠似漆，康英智遽然意外死亡，令原告庚○○悲痛逾恆，且頓失所倚，精神上之
    痛苦，實非筆墨所能形容，另因本件車禍之故致原告庚○○未能享有圓滿幸福
    之婚姻生活，精神上亦痛苦；且因稚子尚小，即告喪偶，將成單親家庭，原告庚○○易遭人歧視非議，精神上所受之痛苦損害自非輕微，尤甚者，因目睹丈夫康
    英智車禍死亡慘狀，至今均食不知味，睡不安寧，爰請一百萬元之精神慰撫金。
  4.原告乙○○請求三百三十六萬二千六百二十元整。
  (1)扶養費八十六萬二千六百二十元：
    原告乙○○八十五年三月二十三日出生，於康英智八十九年三月二十五日死亡時
    為四歲，距其成年尚有十六年，依八十八年綜合所得稅扶養親屬寬減額每人每年
    七萬二千元計算，按霍夫曼計算法扣除中間利息，其得一次請求之全部扶養費為
    八十六萬二千六百二十元。
  (2)精神慰撫金二百五十萬元：
    原告乙○○於九十二年九月就讀彰化縣社頭鄉清水國小二年級，案發時年僅四歲
    ，並無財力，亦無收入。因蕭鎮平違規肇事，致令原告乙○○幼年喪父，頓失依
    靠，終生心理引憾，其精神所受打擊及損害，誠非筆墨所能形容，且係屬一輩子
    受害，其所受損害難以彌補，是原告乙○○向被告請求二百五十萬元之精神慰撫
    金。
  5.強制險已經請領一百二十萬元。
  (二)對被告抗辯之陳述：
  1.被告辯稱：應係康英智車先與機車相撞後，再與蕭鎮平車相撞云云，顯非事實。
    案發時機車騎士戊○○僅受輕微擦傷，意識非常清醒地指出，其機車後面遭蕭車
    撞到，故重機車引擎方會嚴重變形毀損，而非被告辯稱係遭側撞所致，蓋重機車
    如遭側撞，重機車即應摔倒，焉有重機車後面嚴重變形毀損之理。且機車騎士戊○○亦明白指出當日機車行駛方向係由田中往田尾方向，蕭車行駛方向亦係由田
    中往田尾方向，詎被告辯稱：蕭鎮平車子行駛方向亦係由田尾往田中方向云云，
    顯為不實，意在卸責。本件係蕭鎮平駕車疏於注意，先高速撞擊到戊○○所騎重
    機車後面後，因失控再衝撞到對向車道，正面撞擊到康車之側面，致康車側面被
    撞嚴重凹損，故方如機車騎士戊○○在警訊所言：「康英智之車子左側車門處嚴
    重凹陷毀損，蕭鎮平之車子車頭嚴重毀損及我的機車後面嚴重毀損。」。機車騎
    士戊○○並不認識康英智、陳清文及蕭鎮平三人，僅具實陳述，殊無故為偏頗或
    偽証之必要。於案發前，原告丙○○曾電話詢問康英智何時回家，康英智告知等
    一下要送陳清文回田中香山後就返家，故康英智當時行車方向係由田尾往田中無
    誤，此與機車騎士戊○○之供述亦一致吻合，故被告辯稱：康英智當時行車方向
    係由田中往田尾云云，顯為不實。
  2.被告壬○○於九十一年六月十七日準備書狀稱：於案發當時，康英智之父丙○○
    ，根本不知康英智何時出門，何時要返家，係田中分局通知始知其子發生車禍，
    猶以為康英智在家就寢；又陳清文當天原本在台中縣清水家中；對面鄰居陳勢鎧
    尚與蕭鎮平打過招呼，怎麼修到這麼晚才要回去等關心之話語云云，顯非事實，
    純屬臆測，殊不足採。蓋被告壬○○前述所稱果真屬實（實非事實），則如此對
    被告訴訟有利之事證，被告應早已請求鈞院調查，何待案發二年多之後方提起？
    其意在混淆，至為灼然。
  3.證人丑○良，即至現場處理之警員，於九十一年五月二十七日在鈞院九十一年度
    重訴字第一二五號侵權行為損害賠償事件亦證稱：蕭鎮平的車下方有刮地痕沒有
    錯：：：但蕭鎮平的後車廂有載酒破掉等語。
  4.被告曾於八十九年六月十六日具狀向鈞院聲請限定繼承，惟查渠等所開具被繼承
    人蕭鎮平之遺產清冊，經鈞院核查顯有虛偽記載及隱匿財產之情事，因此，裁定
    駁回被告限定繼承之聲請，益徵被告作為不當，僅意在卸責而已。
  5.本件車禍實肇因於蕭鎮平違規不當所致，康英智並無過失，此業據成功大學交通
    管理學系，肇事分析與諮詢中心，以科學方式詳細鑑定分析無誤。
三、證據：提出戶籍謄本二件、收據影本四紙、八十七年臺灣地區簡易生命表二紙、
    霍夫曼計算表一紙、民事聲明異議狀一件、本院九十年度聲字第一六八號民事裁
    定影本一件、戶籍謄本影本一紙、田中鎮街道圖影本一紙、臺灣彰化地方法院檢
    察署驗斷書影本一件、照片三幀、筆錄影本一件、本院九十一年度聲更字第三號
    民事裁定影本一件、畢業證書影本四紙、所得稅申報回執聯及扣繳憑單影本二件
    、本院九十一年度促字第三二○一號支付命令影本一紙、社頭郵局存證信函第七
    二號影本一件、本院九十一年度票字第八一五號民事裁定影本一紙、催告書影本
    三紙、本院執行處囑託查封登記函影本一件、土地登記謄本一件、建物登記謄本
    一件為證，並聲請再送鑑定，調取康車之車籍資料。
乙、被告方面：
一、聲明：
  (一)原告之訴駁回。
  (二)如受不利判決，願供擔保，聲請宣告免為假執行。
二、陳述：
  (一)本件車禍被告之被繼承人蕭鎮平並無過失：
    八十九年三月二十五日凌晨零時五分許，由康英智所駕駛康車，於彰化縣田中鎮
    ○○路上，先與戊○○所騎重機車擦撞，接著再與被告之被繼承人蕭鎮平所駕駛
    之蕭車發生相撞，致二車之駕駛及康車所搭載之乘客陳清文均發生死亡之不幸結
    果。前開事件之道路交通事故調查報告表似認此一不幸事故之發生係因往田尾方
    向行駛之蕭車先與重機車發生側撞，然後撞及往田中方向行駛之康車所致。惟由
    事故現場之路況、事故現場之狀況、機車之撞擊痕跡、兩車相撞之痕跡及證人之
    證言等跡證綜合判斷之，該調查報告之認定顯與事實不符，本案事實應係康車先
    與重機車相撞後，再與蕭車相撞。茲分析如下：
  1.本案重機車騎士戊○○指稱，其係行經大社路往田尾方向，沿道路之白線內側行
    駛，突遭蕭車從側面撞擊，致機車橫倒掉入路旁之排水溝內，騎士本人因此一重
    大衝撞，而摔至路旁之田地上云云。惟戊○○所為之陳述顯與事理有重大矛盾：
    (1)事故發生係在午夜之時，再加上大社路上之照明設備不佳，可知當時之視野及
    能見度甚差。且發生撞擊之蕭車與康車分別為深藍色與黑色，在發生撞擊之瞬間
    ，如何在能見度欠佳之夜晚，從二輛深色汽車中清楚分辨何者為側撞其機車之車
    輛，該機車騎士之陳述，著實令人懷疑？(2)該機車係在其左側遭汽車撞擊後，翻
    倒掉入道路旁之排水溝中，戊○○摔至路旁之田地上。既為側撞翻倒，並非正面
    撞擊，則戊○○如何清楚辨識究竟側撞其機車者係為何輛深色汽車？(3)戊○○稱
    ：其係於大社路往田尾方向上，沿白線行駛。惟大社路之兩側當時均在施工，且
    因施工而尚未鋪上柏油，其上佈滿碎石與坑洞，根本無法沿白線騎乘機車，惟戊○○卻逆常理與事實而為陳述，其陳述根本不足為證據。
  2.重機車之左側係遭重大之撞擊，觀察遭撞擊後之機車照片，可知機車之引擎及腳
    架，在強力撞擊之下，已呈現扭曲變形之狀態。從扭曲之機械型態可知，側撞機
    車之汽車之右側自應有嚴重之撞擊痕跡，而蕭車與康車之撞擊後照片顯示，只有
    康車之右側有明顯之刮痕，蕭車則無，由此等撞擊痕跡可知與機車發生側撞之車
    輛係為康車，並非蕭車。
  3.蕭車駕駛蕭鎮平於事故發生當晚即八十九年三月二十四日約十時許，係先至彰化
    縣埔心鄉為其所服務之保戶赴送滿期給付金；服務完畢後，再至位於彰化縣田中
    鎮○○里○○路三九二巷九十一號之自有工廠中巡視查看，證人陳勢鎧看見蕭鎮
    平約在八十九年三月二十五日凌晨零時五分許自工廠離開回家，可知蕭車駕駛蕭
    鎮平行駛之方向確係往田中之方向，而非往田尾之方向。
  4.證人戊○○於警詢時供稱：我當時騎重機車由田中往田尾方向行駛大社路欲返家
    ，駛至肇事地點遭一部車撞到我機車後面，我就飛出去，機車被撞到路旁排水溝
    內，而該部車繼續前行再撞到對向一部自小客車等語；於檢察官訊問時證稱：當
    時路肩（應係慢車道）正在整修，委靠旁行駛，機車左後方遭同向之自小客車撞
    擊，我沒有辦法看清撞我的小客車車型及顏色，我爬起時二部小客車已撞在一起
    等語。因此，重機車既為左後方遭撞擊，則與該機車相撞之自小客車，其車身之
    撞擊處應在車頭右側及車身之右側。而蕭車車頭嚴重損毀，康車則左側嚴重凹毀
    ，但康車右側車門後端與右後葉子板處亦有撞擊受損情形，且右後輪鋼圈撞擊變
    形，該等撞擊部位應非與蕭車所碰撞，應係撞擊重機車所致。又肇事後，蕭車車
    頭朝田尾方向，與康車車頭相對，而康車呈右斜角度同停於往田中方向之快車道
    邊，二車均有一半車身跨在快車道外之慢車道軌跡內，蕭車跨入幅度較大，以其
    相關位置及二車碰撞之部位，參照戊○○之陳述及其重機車受損情形，研判認康
    車當時係自田中往田尾方向行駛，其高速行駛向左閃避時，右後側擦撞同向行駛
    之戊○○重機車，康車全幅閃入對向往田中方向之快車道時，發現蕭車對向駛近
    ，欲向右駛回已然不及，遂於往田中方向之快車道內，其康車身左側與蕭車車頭
    碰撞，碰撞後因雙方車輛當時之動線方向與衝力相互影響，形成兩車逆時針方向
    旋轉掉頭停止。據前所述，應係康車與重機車同向行駛，由後撞擊重機車並偏左
    侵入對向車道撞擊蕭車，此乃本件車禍之肇事原因。
  5.因此，本件車禍之過失責任在原告之被繼承人康英智，被告之被繼承人蕭鎮平並
    無過失，是被告自無所謂繼受其損害賠償責任之可言，原告之請求無理由，應予
    駁回。
  (二)車輛行車事故鑑定委員會鑑定意見應為可採：
  1.本件臺灣省彰化縣區車輛行車事故鑑定委員會彰鑑字第八九○七二一號鑑定意見
    書，與覆議鑑定，其鑑定之相關資料均係原告所提供，卻辯稱與事實不符，有違
    常理，實無可取。
  2.機車騎士戊○○車禍後，雖僅受輕傷，但突受撞擊，且於深夜十二點時，視線不
    佳，根本無法清楚陳述事實經過，又於鈞院作證時及車禍鑑定委員會時，均明確
    表示，當晚未見事件經過，亦不知何車與其擦撞，故八十九年三月二十五日警詢
    之陳述顯有瑕疵，不足採信。且康車在右方從車頭到車尾均有明顯擦撞痕跡，又
    機車之撞擊點在左方並非後方，且康車有機車之白色烤漆，以常理推斷，係康車
    由重機車左後方快速擦撞，始令重機車以斜角方向斜飛掉落右前方之水溝中，以
    此類推，應係康車擦撞重機車後，失控衝至對方車道後，見對面來車時，已不及
    作適當反應，致撞及蕭車，因衝撞力道極大，致兩車一百八十度位移。
  3.重機車騎士戊○○於九十一年五月二十七日鈞院作證時，再次強調：「有看到就
    有看到，沒看到就沒看到」等語，其立場公正，公平並無偏頗不實，或畏於得罪
    他人，或為他人脫卸責任之情事，且證人戊○○從案發後至今從未到蕭鎮平靈前
    致意，反而多次去康家或陳家，足認其證言不可能偏頗有利被告。於八十九年三
    月二十五日，當晚在警局製作筆錄時，戊○○精神處於不安狀態，且警方以暗示
    方式詢問，催促戊○○立即回答，致其作出錯誤之回應，其在警詢之陳述，應非
    正確。尤有甚者，證人戊○○在田中鎮調解委員會時，根本無法清楚表示當晚車
    禍發生之全部過程，亦無法說明車型與顏色，其於鈞院作證所述應屬真實。本件
    負責處理之警員丑○良，於三次庭訊均明白指出戊○○的筆錄並非由其製作，是
    由其同事製作，則警員丑○良如何能證明戊○○當晚製作筆錄時，意識清楚，該
    警員有誤導之嫌疑。又現場煞車痕雖於蕭車之後，但有一、二公尺距離又呈斜線
    狀而非直線狀，刮地痕亦復如此，未能確認係蕭車所致，亦有可能係康車所造成
    。鑑定報告既認本件係康英智駕車疏於注意，先高速側面擦撞戊○○的機車，失
    控後又衝入對向車道，以側面撞擊蕭車，後因衝撞力道太大致使兩車產生位移一
    百八十度呈現看似蕭車，卻是康車肇事的現場狀況。鑑定結果與所有證據均認定
    康英智方為肇事主因，本件車禍案件責任明確，亦說明康車是肇事者。
  (三)財團法人成大研究發展基金會鑑定意見書不可採：
  1.前開鑑定意見書係由財團法人成大研究發展基金會製作，惟前開基金會似乎未有
    過相關之鑑定經驗，故依據其鑑定所作成之鑑定結果，其公信力如何？實令人懷
    疑。
  2.前開鑑定意見書之主鑑定人為國立成功大學交通管理科學系黃國平博士，惟黃國
    平博士係臺灣大學土木工程系學士、臺灣大學土木工程研究所碩士、美國ＶＩＰ
    ＆ＳＵ土木工程研究所博士，依此，足認黃教授之專長係在於土木工程，與車禍
    肇事鑑定毫不相干，故由其擔任主鑑定人所做出之鑑定意見書，其正確性如何？
    公信力如何？
  3.前開鑑定意見書第十六頁第(四)點第十一行謂：「所以蕭鎮平事故前的行向是由東
    往西。但是為何蕭鎮平自小客車會進入西向東車道並在西向東車道上煞車留下煞
    車痕並發生撞擊則為本鑑定分析所欲釐清之關鍵疑點。根據本案警繪事故現場圖
    ，以及本案發生的過程，本案的可能組合只剩兩種，其一為康英智駕駛自小客車
    （圖中的Ａ車）由西往東行駛，其二為康英智駕駛自小客車（圖中的Ａ車）由東
    往西行駛」云云。惟依照警繪事故現場圖、遺留地面之煞車痕（即前開鑑定意見
    書第十六頁第(四)點第十三行提及之煞車痕），應可推論事故發生當時，蕭鎮平的
    行向確實是由西往東，而康英智駕駛自小客車由東向西行駛，先擦撞戊○○騎乘
    的ＫＸＳ-７９５號重型機車後，失控闖入對向車道，因見蕭鎮平自小客車由西
    往東而來，為急於閃避來車故將車子往右偏，惟仍因閃避不及致康英智自小客車
    左側與蕭鎮平自小客車正面對撞，由於撞擊力道強大，導致兩輛車位移一百八十
    度呈現看似蕭車，卻是康車肇事的現場狀況。然前開意見書卻故意忽略此種可能
    性，而僅以「根據本案警繪事故現場圖，以及本案發生的過程」，即遽為推斷本
    案的可能組合只剩兩種云云。此種結論不僅毫無科學根據亦與事實不符，實難取
    信於人，誠屬不當。
  4.前開鑑定意見書第二十一頁第(六)點謂：「由於煞車痕係釐清車輛來向的最直接證
    據，就圖二而言，康英智ＰＴ－４０２０號賓士自小客車，車後如果有煞車痕，
    雖然東向西行駛車輛的煞車痕亦可能在對向大社路西往東的車道上，但是煞車痕
    的起訖點卻絕對不會是在康英智賓士自小客車最後停車位置的西側。所以該卷錄
    影帶提供的證據，推翻圖二的可能性。而根據地面殘留跡證，僅留下可能性一。
    」云云。惟前開煞車痕是否與本件有關？究竟為何車所遺留？亦未看見前開鑑定
    意見書進行相關之科學比對，即逕行做出判斷，似嫌速斷。況康車後方所遺留之
    煞車痕並未與康車輪胎發生連結，足證該煞車痕跡應不屬於康車所有。
  5.前開鑑定意見書第二十二頁第(八)點謂：「從蕭鎮平ＱＥ２９７６號奧斯摩比轎車
    車頭損壞情形，包括擋風玻璃破損位置與破損裂痕走向，車頭保險桿拉扯情形，
    可以確定撞擊發生時，其左前車頭先發生撞擊，之後才繼續發生正面撞擊。」云
    云。惟前開鑑定意見書如此確定肇事當時，係蕭車左前車頭先發生撞擊，其明確
    之科學根據為何？退一步言，縱如前開鑑定意見書所陳，係蕭車左前車頭先發生
    撞擊，惟其所撞擊者應係康車之左側車身，而不可能為重機車，蓋依前開鑑定意
    見書鑑定之結果，係推論蕭車先撞擊重機車後再撞擊康車之左側車身，然依經驗
    法則判斷，若係蕭車先撞擊重機車，則撞擊點絕不可能在左前車頭，故前開鑑定
    意見書鑑定之結果顯然有違經驗法則，況查，康車右側有明顯擦撞痕跡，且此一
    擦撞痕跡亦與重機車之左側擦痕相符，然前開鑑定意見書均予以忽視而未詳加調
    查比對，實屬不當，亦難令人信服。
  (四)關於原告所請求項目與金額之抗辯：
  1.殯葬費部分：
    殯葬費係指因收殮及埋葬屍體所生之費用，是否為必要之支出，應斟酌喪葬禮俗
    及宗教上之儀式定之。原告丙○○所支出之殯葬費中關於毛巾三十五打一萬二千
    六百元，此係喪家收受奠儀後回贈給送奠儀者之物品，故非殯葬所需。又大鼓陣
    六千五百元、道士三萬八千元、電子琴一台五千元、帆布一萬二千元、國樂二萬
    二千元、伙食三萬六千五百元，共計十三萬二千二百元，均非屬必要費用，自不
    應准許。
  2.扶養費部分：
  (1)原告丙○○、甲○○、庚○○主張被害人康英智對其負有法定扶養義務。惟依民
    法第一千一百一十六條、第一千一百十七條第一項規定，直系血親尊親屬，如能
    以自己財產維持生活者，自無受扶養之權利；易言之，直系血親尊親屬受扶養之
    權利，仍應受「不能維持生活」之限制。本件原告丙○○、甲○○、庚○○等人
    目前仍值青壯年，尚非「不能維持生活」，是原告此部分之請求於法尚屬無據，
    應予駁回。
  (2)原告乙○○請求八十六萬二千六百二十元，惟父母對於其未成年子女之義務係共
    同負擔之，其法定扶養義務人除被害人康英智，尚有其母親應擔負之，是以，其
    請求關於八十六萬二千六百二十元中之半數，即四十三萬一千三百一十元之部分
    ，自不應准許。
  (3)精神慰藉金部分：
    原告丙○○、甲○○、庚○○、乙○○分別請求一百萬元、一百萬元、一百萬元
    、二百五十萬元，然精神慰藉金之數額應審酌原告精神上所受之痛苦，及兩造之
    學歷、家庭及經濟情況暨其他各種情狀，認原告等人請求精神慰撫顯然過高，自
    不應准許。
  3.因此，殯葬費超過一十三萬二千六百元部分，原告乙○○扶養費超過四十三萬一
    千三百一十元部分，原告丙○○、甲○○、庚○○之扶養費，以及精神慰藉金過
    高之部分，均應駁回。
  4.強制險已經請領一百二十萬元。
  5.蕭鎮平係彰化縣立初級中學畢業、東海大學企業管理班結業、正豐工業社與兆豐
    資訊社負責人、國泰人壽公司員林通訊處正豐推展處經理。
三、證據：提出照片四十七幀、行車路線圖二紙、田中鎮○○街道圖影本一紙、託運
    單影本一紙、汽車新領牌照登記書影本一紙、使用牌照稅繳款書影本一紙、汽車
    燃料使用費繳款書影本一紙、統一發票影本一紙、完稅證明書影本一紙、、黃國
    平博士學經歷資料一紙為證，並聲請訊問證人陳勢鎧、辛○○，鑑定車禍肇事原
    因，調閱行動電話通聯紀錄。
丙、本院依職權訊問證人戊○○、丑○良，調取本院八十九年度繼字第三六五號民事
    聲請卷宗，向彰化縣警察局田中分局調取系爭交通事故相關資料，向交通部公路
    總局臺中區監理所彰化監理站調取康車之車籍資料，向財政部臺灣省中區國稅局
    調取原告之八十九至九十一年度各類所得資料，向彰化縣稅捐稽徵處調取原告之
    歸戶財產查詢清單；依聲請囑託臺灣省彰化縣區車輛行車事故鑑定委員會、臺灣
    省車輛行車事故覆議鑑定委員會、財團法人成大研究發展基金會為鑑定，向中華
    電信股份有限公司調取行動電話通聯紀錄。
    理    由
一、原告起訴主張：被告之被繼承人蕭鎮平於八十九年三月二十五日凌晨零時十分許
    ，駕駛車牌號碼ＱＥ－２９７６號自小客車，由田中鎮往田尾鄉方向行駛，途經
    彰化縣田中鎮○○里○○路○段八八二號往西約二百五十公尺處時，應注意能注
    意而疏於注意，先高速撞擊到訴外人戊○○所騎之車牌號碼ＫＸＳ－７９５號重
    機車後，因失控再衝撞到對向車道即田尾往田中方向，由被害人康英智駕駛車牌
    號碼ＰＴ－４０２０號自小客車，內乘載訴外人陳清文，致造成蕭鎮平、康英智
    及陳清文三人送醫皆不治死亡，本件車禍實肇因於蕭鎮平違規不當所致，康英智
    並無過失。惟蕭鎮平已因本件車禍死亡，被告為其繼承人，而原告分別為康英智
    之子、配偶與父母，爰依繼承及侵權行為之法律關係，請求被告連帶賠償原告乙○○三百三十六萬二千六百二十元、原告庚○○二百八十七萬七千二百零六元、
    原告丙○○一百八十五萬八千七百九十元、原告甲○○一百六十九萬九千一百七
    十三元，以及法定遲延利息等語。被告則以：本件車禍係因康英智所駕駛康車，
    於彰化縣田中鎮○○路上，先與戊○○所騎重機車擦撞，接著再與被告之被繼承
    人蕭鎮平所駕駛之蕭車發生相撞，致二車之駕駛及康車所搭載之乘客陳清文均發
    生死亡之不幸結果，被告之被繼承人蕭鎮平並無過失等語，資為抗辯。
二、本件原告主張：康英智分別為原告丙○○與甲○○之子、原告庚○○之配偶，原
    告乙○○之父，駕駛康車，於上開時地與被告之被繼承人蕭鎮平所駕駛之蕭車發
    生車禍，造成蕭鎮平、康英智以及康車上乘客陳清文死亡之事實，為被告所不爭
    執，並有戶籍謄本、臺灣彰化地方法院檢察署驗斷書影本、照片在卷為證，應認
    屬實。
三、原告另主張：本件車禍係因被告之被繼承人蕭鎮平駕駛蕭車，由田中鎮往田尾鄉
    方向行駛，應注意能注意而疏於注意，先高速撞擊到訴外人戊○○所騎之重機車
    後，因失控再衝撞到對向車道即田尾往田中方向，由被害人康英智駕駛之康車所
    致等語，則為被告所否認，並以前詞置辯。是本件首應審究者即為蕭鎮平與康英
    智車肇事前之行車方向，以及本件車禍應由蕭鎮平或康英智負過失責任。經查：
  (一)本件車禍經本院分別囑託臺灣省彰化縣區車輛行車事故鑑定委員會、臺灣省車輛
    行車事故覆議鑑定委員會、國立成功大學交通管理系「肇事分析與諮詢中心」鑑
    定，並有臺灣省彰化縣區委員會八十九年十二月二十日彰鑑字第八九○六九○號
    函、臺灣省車輛行車事故覆議鑑定委員會九十年十一月二十日府覆議字第九○二
    一二○號函、財團法人成大研究發展基金會九十二年五月二十一日（９２）成大
    研基建字第○九七三號函附鑑定意見書在卷可稽，茲將鑑定結果分述如下：
  1.臺灣省彰化縣區車輛行車事故鑑定委員會鑑定結果，認為：
  (1)蕭鎮平所駕自小客車車頭嚴重毀損，相對於康英智所駕自小客車為左側處嚴重凹
    毀，但康英智所駕自小客車右側車門後端與右後葉子板處亦有撞擊受損，且右後
    輪鋼圈撞擊變形，該等撞擊部位應非與蕭鎮平所駕自小客車所碰撞，當係撞擊戊○○機車所致。
  (2)肇事後蕭鎮平所駕自小客車車頭朝田尾方向，與康英智所駕自小客車車頭相對（
    康車呈右斜角度），同停於往田中方向之快車道邊，兩車均有一半車身跨於快車
    道外之慢車道軌跡內（蕭車跨入幅度較大），以此相關位置及兩車碰撞部位，參
    照戊○○機車受損情形及所述情節研判推演肇事過程，認為由田中往田尾方向行
    駛者可能為康英智所駕自小客車，其高速行駛中向左閃躲時，右後側擦撞同向前
    行之戊○○所駕機車，康車全幅閃入對向往田中方向之快車道時，發現蕭鎮平駕
    駛自小客車對向駛近，欲向右駛回已然不及，遂於往田中方向之快車道內，其車
    身左側與蕭鎮平所駕自小客車車頭碰擊，碰擊後因雙方車輛當時之動線方向與衝
    力相互影響，形成兩車逆時針方向旋轉掉頭停止。
  (3)研議結論：「與戊○○機車同向者，由後撞及戊○○機車並偏左侵入對向車道
    與對向小客碰撞，應為肇事原因。康英智所駕自小客車較符合右開情形。」
  2.臺灣省車輛行車事故覆議鑑定委員會覆議結果，認為：
  (1)戊○○機車右側之大幅度撞損狀況，與蕭鎮平車及康英智車之車損比對，唯有康
    車右後葉子板之車損狀況堪可對應。蕭車右後葉子板上之短促刮痕，完全不能對
    應機車車損狀況，故本案擦撞機車者，應為康車，其行向與機車相同。
  (2)由蕭車車頭與康車左側車身之相撞變形狀況觀察，蕭車之車頭係自康車車身左後
    方位約五十度左右之角度強力撞擊，此種撞擊角度，應非兩車對向行駛所能造成
    。
  (3)現場照片顯示多條近乎平行之同向刮地痕，以其綜合幅度之寬，應係車輛橫向移
    動時刮擦所致，就其移動方向及肇事車輛位置觀察，唯有康車可以對應，蕭車則
    無可能。現場照片上之片段煞車痕，若確為本案肇事所致，以其走向及位置研判
    ，應為蕭車所留，亦可佐證蕭車肇事前之行向。
  (4)本案係康車夜晚往田尾方向行駛，於肇事地點附近快速接近前行戊○○機車時為
    恐撞及而緊急左閃，仍因發現過遲閃避不及而發生側撞，使機車連人彈出右側路
    外，康車亦因急閃肇事失控，順勢衝進對向車道前進約六十公尺後，速度暫緩並
    與車道形成約五十度左右之左斜狀況。蕭車在康車之後同向行進中，發現前方康
    車肇事，為脫離危險，即刻向左閃避進入對向車道，適逢前一剎那失控亦衝進對
    向車道之康車斜行出現於前，乃煞車不及直接撞康車左側。由於兩車撞擊剎那之
    衝力方向、衝力大小對比、質心點相對力矩等等之交互作用，使康車向右橫向側
    移，同時以引擎部位為軸呈反時針方向打轉約九十度後停止，蕭車亦於此際因合
    力作用及康車脫離，帶動向左前移動，形成兩車肇事後之最終位置，蕭車因其相
    對衝力方向及部位，與其質心部位未形成明顯力矩，故未出現打轉現象。
  (5)綜上分析，本案以「康小客車夜晚行經肇事路段，未能充分注意車前狀況，於左
    閃不及側撞陳機車失控衝入對向車道斜行，被適時自後因閃避康車肇事而左行之
    蕭車撞擊」之可能性最大。
  3.國立成功大學交通管理系「肇事分析與諮詢中心」鑑定結果，認為：
  (1)因為蕭鎮平自小客車後有明顯煞車痕跡及刮痕，所以蕭鎮平車事故前行向是由東
    向往西（即往田尾方向）。
  (2)依警攝現場錄影帶，康英智車後有一道明顯地在大社路西往東車道上的左側車輪
    煞車痕，該煞車痕向前延伸直至康車最後停車位置，拍攝員警在拍攝時言語陳述
    亦明確指出該煞車痕。由於煞車痕係釐清車輛來向的最直接證據，康車車後如果
    有煞車痕，雖然東向西行駛車輛的煞車痕，亦可能在對向車道上，但其起訖點卻
    絕對不會在康車最後停車位置的西側，故該捲錄影帶提供的證據，推翻本案撞擊
    過程為康車由東往西行駛的可能性。
  (3)從蕭鎮平車車頭損壞情形，包括擋風玻璃破損位置與破損裂痕走向，車頭保險桿
    拉扯情形，可以確定撞擊發生時，其左前車頭先發生撞擊，之後才繼續發生正面
    撞擊。
  (4)綜合相關資料，本案肇事過程為蕭鎮平駕駛自小客車沿田中鎮○○路東向西行駛
    （即往田尾方向），因故擦撞同方向在外側行駛的戊○○機車時，向左閃避，而
    進入對向車道，剛好康英智駕駛自小客車由西向東（即往田中方向）行駛而至，
    蕭鎮平見狀緊急煞車，對向的康英智亦緊急煞車，最後並企圖右轉至外側慢車道
    上，以避開兩車正面撞擊，但因為夜間視線不良，兩車無法及早防範，結果雙方
    仍在未煞車、閃避完成前即發生撞擊。
  (5)康英智車右後車身之刮痕，從其式樣看來，其間有凹入的痕跡，並不全然是一般
    車體刮到牆、門留下的刮痕，故其中「部分刮痕」不是事前就有，可能是救援人
    員破門救援所造成。
  (6)蕭鎮平車右前車輪沾附有土石，其車尾地面的刮痕，可能是車輪上沾附土石在車
    輛煞車時，輪胎擦滑路面所造成，並非其輪胎破損，鋼圈刮擦地面所致。至蕭車
    前車頭地面上的刮地痕，則為兩車撞擊後，蕭車受力後退所造成。
  (7)以自小客車撞擊同行右側機車，而且機車尾又明顯受損，較常見的位置，不會是
    汽車右側車身撞擊機車尾，因為小客車的車身是光滑面，比較不會因為直接撞擊
    機車而導致機車嚴重損壞。因此，從撞擊車損位置來看，傾向是於是自小客車右
    前車頭保險桿附近撞擊機車的左側車身。
  (8)故本件車禍原因為「第一階段，蕭鎮平駕駛自小客車超越右側戊○○重機車時，
    未保持左右安全間隔，擦撞戊○○重機車為肇事原因。第二階段，蕭鎮平駕駛自
    小客車擦撞戊○○重機車時，向左閃操過當，侵入西向東車道，與康英智所駕駛
    之自小客車發生對撞，為肇事原因，康英智無肇事因素。」
  (二)臺灣省車輛行車事故覆議鑑定委員會覆議結果，認為係「康小客車夜晚行經肇事
    路段，未能充分注意車前狀況，於左閃不及側撞陳機車失控衝入對向車道斜行，
    被適時自後因閃避康車肇事而左行之蕭車撞擊。」，並不可採，其理由如下：
  1.證人即重機車騎士戊○○於警詢時，證稱：係往田尾方向行駛之蕭鎮平車擦撞其
    機車後，再偏到對向車道撞及往田中方向行駛之康英智車等語，此有警詢筆錄影
    本在卷可稽（本院卷宗第一宗第二八頁）；其在本院八十九年九月二十二日言詞
    辯論期日時，雖證稱：當天伊騎車由田中往田尾方向行駛，當時路肩正在整修，
    伊靠旁行駛，後來就發生車禍，伊機車左後方遭同方向之自小客車撞擊，車禍發
    生後伊摔倒在地上，沒有看清楚二部自小客車發生車禍的情形，伊爬起來時，二
    部車已撞在一起等語（本院卷宗第一宗第七六頁）；惟其於本院九十一年重訴字
    第一二五號侵權行為損害賠償事件九十一年五月二十七日言詞辯論期日，具結證
    稱：車禍前，伊有看到前面有來車，被撞之後，沒有聽到煞車的聲音，只聽到「
    砰」的一聲，兩車相撞後，雙向都沒有車經過，隔了三分鐘後，才有人過來，本
    件車禍，伊根據對向有來車判斷，認為兩輛車係對撞等詞，此有言詞辯論筆錄影
    本在卷可稽（本院卷宗第二宗第一三二頁），足見關於擦撞機車之自小客車是否
    確為蕭車，證人戊○○於警詢與本院審理中所述，雖有歧異，惟關於本件車禍係
    兩輛自小客車對撞之基本陳述，則無不同。再者，本件車禍係發生於凌晨零時十
    分許，且依卷附車禍現場照片所示，車禍現場雖有路燈，惟光線昏暗，是以對向
    車道有無來車，從車燈辨別，並無任何困難；而戊○○親身經歷車禍過程，且在
    車禍發生後，僅左小臂有輕微擦傷，神智仍然清醒，被撞摔倒在地之過程中，對
    於車輛煞車及撞擊聲之聽聞，亦無任何障礙，其關於車禍發生時，田尾往田中方
    向有來車、未聽到煞車聲音、僅聽到碰撞聲之證言，應為可採。因此，本件車禍
    係先擦撞戊○○重機車之自小客車，偏到對向車道後，再與往田中方向之自小客
    車對撞，應較符合事實。
  2.依車禍現場照片與錄影帶所示，蕭車車頭損壞情形，係左前輪破損，左前車頭凹
    損較右前車頭嚴重，右前車頭保險桿略為向外拉扯；相對的，康車則係左前門靠
    近左前車輪附近，凹損較為嚴重觀察，應可以確定撞擊發生時，蕭車係左前車頭
    先發生撞擊康車左前車輪附近，其後始繼續發生正面撞擊。倘如兩車係同向追撞
    ，則康車車身呈左斜進入對向車道，蕭車由後同向追撞時，應係蕭車右前車頭先
    與康車左側發生撞擊，蕭車右前車頭之損壞情形應較左前車頭嚴重。因此，臺灣
    省車輛行車事故覆議鑑定委員會覆議結果，認為由蕭鎮平車頭與康英智左側車身
    之相撞變形狀況觀察，蕭車之車頭係自康車車身左側後方約五十度左右之角度強
    力撞擊（即蕭鎮平車右前車頭先與康英智車後輪附近發生撞擊）等詞，與照片所
    示蕭車係左前車頭，康車係左前門靠近左前車輪凹損較為嚴重之現場情形，並不
    相符合。
  3.又本件車禍發生後，雙方駕駛致死原因均係頭部正面所受之外傷，此有臺灣彰化
    地方法院檢察署驗斷書影本在卷為憑，顯見兩車撞擊後，其等身體均係維持原來
    之方向往前撞去，康車如係自後方遭蕭車追撞，依慣性之原理，則康英智之身體
    ，應該會往後仰，不會直接衝撞前方擋風玻璃或車頂，此益徵兩車同向追撞之鑑
    定結論，確有重大瑕疵。
  4.綜上所述，臺灣省車輛行車事故覆議鑑定委員會覆議結果，顯與車禍現場跡證不
    符，自難採信。
  (三)臺灣省彰化縣區車輛行車事故鑑定委員會鑑定結果，認為係「與戊○○機車同向
    者，由後撞及戊○○機車並偏左侵入對向車道與對向小客碰撞，應為肇事原因。
    康英智所駕自小客車較符合右開情形。」，亦不可採，其理由如下：
  1.重機車左後方遭撞擊，則碰撞其機車之同向小客車，碰撞相對位置不外右前車頭
    保險桿附近或右側車身，而康車之右側車門後端與右後葉子板處有擦撞受損之刮
    痕，右後輪鋼圈護蓋亦有凹陷變形，因此，臺灣省彰化縣區車輛行車事故鑑定委
    員會即認為上開受損痕跡，即係撞擊重機車所致。
  2.惟小客車之車身為光滑面，直接擦撞重機車時，較不易導致重機車嚴重損壞；再
    由蕭車與康車在碰撞後造成嚴重損壞及車上人員當場死亡之情形，足見撞擊重機
    車之小客車，其車速必定很快，該自小客車在擦撞重機車後，重機車因瞬間受此
    強力撞擊，必然立即往右前方向飛去，小客車與重機車擦撞之接觸面，不可能太
    大，亦未必留下深長之明顯刮痕；另從卷附照片所示，重機車被撞後，其後輪脫
    落、輪軸損害及機車為左倒等情以觀，應以重機車後輪直接與小客車碰撞，及重
    機車左後下方先被撞擊之可能性較高。否則，如係小客車右側車身撞擊重機車，
    因小客車車身中間部位較為外突，重機車坐墊下方因有外殼包覆亦較其他部分突
    出，應會先擦撞較突出之機車左側外殼，而造成機車右倒飛出，且其外殼損壞情
    形亦應比後輪與輪軸部分嚴重；至於重機車坐墊下方外殼刮痕，應係機車倒地後
    磨擦地面所致。因此，依據重機車被撞後所造成之倒地及損壞狀況，不能當然認
    為係遭康車右後車身撞擊所致，相反地，應係以遭小客車之右前保險桿附近擦撞
    重機車後輪或左後下方之可能性較大；康車上開右後車身之刮痕，應非因本件車
    禍所造成。
  3.又本件車禍發生後，蕭車車頭朝田尾方向，與康車車頭相對，兩車均停於往田中
    方向之快車道邊，並皆有一半車身跨越往田中方向快車道邊緣線，康車車頭呈右
    斜角度，此有現場照片、錄影帶、道路交通事故調查報告表影本在卷可稽。以蕭
    車正面撞擊康車左側而言，如康車係往田尾方向，蕭車係往田中方向，則於造成
    兩車最後停止位置之過程中，兩車均各約逆時針旋轉達一百八十度左右。由於撞
    擊後車身旋轉方向與車輪原來前進方向不同，且從蕭鎮平與康英智傷勢，可見雙
    方駕駛人在車輛猛力撞擊之瞬間，即已因頭部外傷而失去意識，不可能再繼續操
    控車輛，則車禍現場必會留下略呈圓弧形之刮地痕跡；且車禍現場道路往田中方
    向車道寬僅三．五二公尺，蕭車之車長則有四．九二公尺，此有道路交通事故調
    查報告表、汽車新領牌照登記書影本在卷可考，是蕭車在旋轉過程中，後半車身
    亦會落入施工中之慢車道內，因慢車道僅舖設土石，磨擦力較柏油路面之快車道
    大，既會減緩其旋轉力量及幅度，車輪並會將慢車道之土石帶入快車道內，且在
    後輪附近留下帶有泥土之刮痕。然則，本件車禍現場所遺主要之二條刮地痕跡，
    卻略呈直線平行狀，其中一條並穿過蕭車延伸至康車左前輪附近，與車輛旋轉時
    所造成之圓弧形刮地痕大異其趣，且蕭車後輪亦無夾帶土石之跡象，或在地上留
    下帶有泥土之刮痕，則前開鑑定結果顯與現場遺留之跡證不合。
  4.至證人陳勢鎧於本院九十一年三月十一日準備程序期日雖具結證稱：八十九年三
    月二十四日晚上十二時十分（即同月二十五日零時十分），伊在門口看見蕭鎮平
    開車出去，他說修理機台後要回家等語（本院卷宗第二宗第五七頁）。惟證人陳
    勢鎧既非目賭車禍發生之人，縱其當時確有看見蕭鎮平開車出去，僅足證明蕭鎮
    平駕車離去之事實，不足以證明本件車禍發生時，蕭鎮平係往田中鎮○○路其住
    家之方向行進。
  5.綜上所述，臺灣省彰化縣區車輛行車事故鑑定委員會鑑定結果，認為康車係自田
    中往田尾方向行駛，蕭車係由田尾往田中方向行駛，實均僅著重在康車右後側處
    之擦撞痕跡，而忽視兩車撞擊後在地面上所造成之刮地痕，以及重機車之損壞情
    形，是否與康車之擦痕相符所致，其鑑定結果亦與現場跡證不符，並不可採。
  (四)國立成功大學交通管理系「肇事分析與諮詢中心」鑑定結果，認為「本件車禍第
    一階段，蕭鎮平駕駛自小客車超越右側戊○○重機車時，未保持左右安全間隔，
    擦撞戊○○重機車為肇事原因。第二階段，蕭鎮平駕駛自小客車擦撞戊○○重機
    車時，向左閃操過當，侵入西向東車道，與康英智所駕駛之自小客車發生對撞，
    為肇事原因，康英智無肇事因素。」，應為可採，其理由如下：
  1.蕭車係左側車頭先撞擊康車後，才繼續發生正面撞擊，康車則係左前門靠近左前
    車輪附近先發生撞擊，已如前述，則康車受力較大部位應為首先被蕭車撞擊之車
    輛前半部，因車輛引擎等機件、駕駛及乘客均在車輛前半部，重量較重，故蕭車
    繼續正面撞擊康車時，在康車前、後半部受撞擊力道約略相等之情況下，康車車
    身自然不易發生偏向、旋轉或調頭之現象。蕭車因受前方康車之阻擋，其情形亦
    同，故而兩車最終停止位置，與各該車肇事前之行向應大致相符。
  2.本件車禍發生後，刮地痕呈平行直線狀，其中一條穿越蕭車，延伸至康車左前輪
    附近，自其走向及寬度以觀，應係車輛斜向移動時刮擦所致，比較該刮地痕移動
    方向及肇事車輛位置，唯有康車可與之對應，蕭車則無可能，顯然該二條直線刮
    痕，係康車被撞擊之後，往右後方斜向移動時所留，並非蕭車受力後退所造成。
    又兩車發生撞擊之地點，係在刮地痕起始附近，由於雙方車速不同，各所產生之
    動能強弱有別，在兩車撞擊後，蕭車除在撞擊之瞬間，車尾可能有往上翹之情形
    ，致車頭部份可在地面造成刮痕外，仍能繼續往前方移動，康車則往右後方退去
    ，並造成刮地痕，足認蕭車於車禍發生前車速極快。
  3.另依重機車被撞後所造成之倒地及損壞狀況，不能當然認為係遭康車右後車身撞
    擊所致，相反地，應以遭小客車之右前保險桿附近擦撞的可能性較大等情，業如
    前述。而康車右前保險桿附近，尚無明顯刮痕，蕭車右前保險桿附近，則已撞毀
    ，難以辨認有無刮痕及其走向，參酌蕭車與康車撞擊後相關位置及所造成之刮地
    痕研判，顯以蕭車右前保險桿附近擦撞重機車之可能性最大。
  4.綜上所述，本院認為本件車禍過程為蕭鎮平駕車由田中往田尾方向行駛，途經車
    禍時地，在高速行駛情形下，疏未注意車前狀況，致於發現同向在前之戊○○駕
    駛之重機車時，向左閃避不及，車右前保險桿附近猛力擦撞戊○○駕駛之重機車
    ，並進入對向車道，適康英智駕車由田尾往田中方向自對向駛來，見狀企圖向右
    轉至慢車道，以避開兩車正面撞擊，惟因雙方均閃避不及，致在不及煞車之情況
    下，蕭車左前車頭先撞擊康車左側車門靠近左側前車輪處，再繼續發生正面撞擊
    ，造成兩車損壞，以及駕駛、乘客頭部正面撞擊前擋風玻璃或車頂而失血死亡，
    康車在被撞擊後，車輛往右後方向移動，蕭車則繼續往前方移動，至兩車停止；
    而國立成功大學交通管理系「肇事分析與諮詢中心」鑑定結果亦同此一見解。
  (五)因此，原告主張：本件車禍係因被告之被繼承人蕭鎮平駕駛蕭車，沿彰化縣田中
    鎮○○路由田中往田尾方向行駛，應注意能注意而疏於注意，先高速撞擊到訴外
    人戊○○所騎之重機車後，因失控再衝撞到對向車道即田尾往田中方向，由被害
    人康英智駕駛之康車所致等語，應為可採。
四、按因故意或過失不法侵害他人之權利者，負損害賠償責任；不法侵害他人致死者
    ，對於支出殯葬費之人，亦應負損害賠償責任；被害人對於第三人負法定扶養義
    務者，加害人對於該第三人亦應負損害賠償責任；不法侵害他人致死者，被害人
    之父、母、子與配偶，雖非財產上之損害，亦得請求賠償相當之金額；民法第一
    百八十四條第一項前段、第一百九十二條第一、二項及第一百九十四條分別定有
    明文。又按繼承人自繼承開始時，除本法另有規定外，承受被繼承人財產上之一
    切權利、義務；繼承人對於被繼承人之債務，負連帶責任；民法第一千一百四十
    八條前段、第一千一百五十三條第一項亦分別定有明文。訴外人蕭鎮平因過失不
    法侵害被害人康英智致死，以及原告丙○○、甲○○、庚○○、乙○○分別為被
    害人康英智之父、母、配偶、子之事實，業如前述。又被告己○○、子○○、壬○○、癸○○分別為訴外人蕭鎮平之配偶與子女，復為兩造所不爭執，並有戶籍
    謄本在卷可稽，依民法第一千一百三十八條之規定，蕭鎮平於八十九年三月二十
    五日死亡後，被告均為蕭鎮平之遺產繼承人；是原告依首揭規定，請求被告連帶
    負損害賠償責任，即屬有據。茲就原告請求之項目及金額，分述如下：
  (一)殯葬費部分：
    原告丙○○主張：支出殯葬費二十六萬四千八百元等語，被告則辯稱：關於毛巾
    三十五打一萬二千六百元，此係喪家收受奠儀後回贈給送奠儀者之物品，非殯葬
    所需。又大鼓陣六千五百元、道士三萬八千元、電子琴一台五千元、帆布一萬二
    千元、國樂二萬二千元、伙食三萬六千五百元，共計十三萬二千二百元，均非屬
    必要費用，自不應准許等語。經查，原告上開主張，業據原告提出收據影本、公
    墓使用費繳款書影本為證，且被告就上開證物形式上之真正亦不爭執，應認屬實
    。本院斟酌死者身分、地位、經濟情況及實際需要，認毛巾一萬二千六百元，屬
    喪家回贈祭拜者之物、大鼓陣六千五百元、電子琴五千元、國樂二萬二千元、伙
    食三萬六千五百元均非屬必要殯葬費用，不得請求，應予扣除。至道士三萬八千
    元與帆布一萬二千元部分，分屬宗教習俗之儀式與搭設靈堂所必要，被告此部分
    抗辯，並不可採。因此，原告丙○○得請求之殯葬費合計為十八萬二千二百元。
  (二)扶養費部分：
  1.原告主張：被害人康英智對其等負有法定扶養義務，其因康英智死亡，而受有扶
    養費之損害等語，被告則辯稱：原告丙○○、甲○○、庚○○仍值青壯年，尚非
    不能維持生活等語。按直系血親卑親屬為第一順序之扶養義務人；負扶養義務者
    有數人，而其親等同一時，應各依其經濟能力，分擔義務；受扶養權利者，以不
    能維持生活而無謀生能力者為限；前項無謀生能力之限制，於直系血親尊親屬不
    適用之；民法第一千一百十五條第一項、第三項、第一千一百十七條分別定有明
    文。經查：
  (1)原告丙○○現有財產分別為彰化縣社頭鄉○○段五五地號、六二地號、同鄉○○
    段六二二地號、六二六地號、六二七地號、四二一地號土地，彰化縣社頭鄉○○
    村○○路○段五一九號房屋，興榮塑膠實業有限公司之投資，其不動產現值與投
    資總金額合計為五百三十萬五千六百二十七元，此有歸戶財產查詢清單在卷可稽
    ；惟上開不動產除前揭五五地號、六二地號，地目分別為林、旱之土地外，其他
    不動產均有臺中商業銀行股份有限公司設定有本金七百萬元之最高限額抵押權，
    並經彰化商業銀行股份有限公司員林分公司為假扣押查封登記，此有土地登記謄
    本、建物登記謄本、本院民事執行處九十一年執全字第一七七七號囑託查封登記
    函影本附卷為證；又原告丙○○與甲○○共同積欠訴外人張鴻銘一百萬元之本票
    債務，以及遭彰化商業銀行股份有限公司員林分公司催繳連帶保證債務等情，亦
    有本院九十一年度票字第八一五號民事裁定影本、催告書附卷為憑；又原告丙○○於八十九、九十、九十一年度所得總額分別為一萬九千四百九十二元、十三萬
    八千二百十三元、十四萬七千二百九十五元，則有綜合所得稅各類所得資料清單
    在卷可考。綜上所述，原告丙○○所負債務之金額顯高於其財產總值，且現已無
    力清償其債務，而遭債權人為假扣押強制執行，其有不能維持生活之情形，應堪
    認定。
  (2)原告甲○○現有財產分別為彰化縣社頭鄉○○段三三一之五地號、同鄉○○○段
    三五地號、四六地號、四七地號土地，彰化縣社頭鄉○○村○○路七○九號一至
    四樓、同鄉○○村○○路七六巷十二號房屋，興榮塑膠實業有限公司、興榮工業
    社之投資，其不動產現值與投資總金額合計為七百九十二萬零九百三十元，此有
    歸戶財產查詢清單在卷可稽；惟上開不動產分別有彰化商業銀行有限公司、臺中
    商業銀行股份有限公司、康麗嬌設定有本金最高限額一千六百八十萬元、本金最
    高限額八百萬元、二百四十萬元之抵押權，其中彰化縣社頭鄉○○段三三一之五
    地號土地與彰化縣社頭鄉○○村○○路七六巷十二號房屋，並經彰化商業銀行股
    份有限公司員林分公司為假扣押查封登記，此有土地登記謄本、建物登記謄本附
    卷為憑；又原告甲○○積欠訴外人詹益恭二百萬元，與丙○○共同積欠訴外人張
    鴻銘一百萬元之本票債務，以及遭臺中商業銀行股份有限公司社頭分公司、彰化
    商業銀行股份有限公司員林分公司催討連帶保證債務等情，亦有本院九十一年度
    促字第三二○一號支付命令、九十一年度票字第八一五號民事裁定、社頭郵局存
    證信函第七二號、催告書等情影本為證；而原告甲○○於八十九、九十、九十一
    年度所得總額分別為二十九萬二千四百三十二元、三十八萬七千二百六十元、十
    八萬零二百九十五元，則有綜合所得稅各類所得資料清單在卷可考。綜上所述，
    原告尤麗美所負債務之金額顯然高於其財產總值，且現已無力清償其債務，而遭
    債權人為假扣押強制執行，其有不能維持生活之情形，自堪確認。
  (3)原告庚○○現有財產僅興榮塑膠實業有限公司十二萬元之投資，此有歸戶財產查
    詢清單在卷可稽；於八十九、九十、九十一年度所有總額則分別為十二萬七千四
    百九十一元、十七萬一千七百十二元、十四萬七千二百九十五元，亦有綜合所得
    稅各類所得資料清單在卷可考；且原告庚○○尚需獨自扶養未成年之子即原告乙○○，則其每年所得金額，顯低維持日常生活所需之費用，堪認確有不能維持生
    活之情形。
  (4)按無謀生能力之限制，於直系血親尊親屬不適用之，民法第一千一百十七條第二
    項定有明文；又七十四年六月三日修正公布之民法第一千一百十六條之一規定：
    「夫妻互負扶養之義務，其負扶養義務之順序與直系血親卑親屬同，其受扶養權
    利之順序與直系血親尊親屬同」。夫妻互受扶養權利之順序，既與直系血親尊親
    屬同，自不以無謀生能力為必要。本院四十三年台上字第七八七號判例係就民法
    修正前所為之詮釋，自民法增訂第一千一百十六條之一規定後，即不再援用（最
    高法院七十九年臺上字第二六二九號判例意旨參照）。本件原告丙○○、甲○○
    、庚○○分別為被害人康英智之父、母、配偶，自不受無謀生能力之限制，是被
    告辯稱：原告仍值青壯年，尚非不能維持生活等語，自無可採。
  (5)原告乙○○為未成年人，不能維持生活而無謀生能力等情，為兩造所不爭執。
  (6)因此，原告主張：被害人康英智對其等均負有法定扶養義務等語，自為可採，是
    其等依民法第一百九十二條第二項，請求被告連帶賠償其扶養費之損害，即屬有
    據。
  2.原告丙○○請求五十九萬三千九百九十元：
    原告丙○○為三十七年十二月十二日出生，有戶籍謄本在卷可稽，於被害人康英
    智八十九年三月二十五日死亡時，為五十一歲，依八十七年臺灣地區簡易生命表
    所載之平均餘命為二五‧六一年；原告丙○○主張以八十八年綜合所得稅扶養親
    屬寬減額每人每年七萬二千元計算，衡諸原告丙○○日常生活所需、經濟能力、
    身分等一切情狀，並無不當；依霍夫曼計算法扣除中間利息，原告丙○○在上開
    期間所得受領之扶養費總額為一百二十萬七千五百元（72000X 16.00000000；元
    以下四捨五入；下同）。惟原告丙○○除次子被害人康英智外，尚有長子康英傑
    與配偶即原告甲○○為同一順位之扶養義務人，此有戶籍謄本在卷可考，且亦無
    證據足認其等經濟能力有明顯差異，依上開民法第一千一百十五條第三項之規定
    ，被害人康英智應與康英傑、原告甲○○平均負擔對原告丙○○之扶養義務，即
    被害人部分僅負擔三分之一之扶養義務。從而，原告丙○○請求在四十萬二千五
    百元之範圍內，為有理由，應予准許；逾此部分之請求，則無理由，不應准許。
  3.原告甲○○請求六十九萬九千一百七十三元：
    原告甲○○四十一年十二月二十日出生，有戶籍謄本在卷為憑，於被害人康英智
    八十九年三月二十五日死亡時，為四十七歲，依八十七年臺灣地區簡易生命表所
    載之平均餘命為三三．○三年；原告甲○○主張以八十八年綜合所得稅扶養親屬
    寬減額每人每年七萬二千元計算，衡諸原告甲○○日常生活所需、經濟能力、身
    分等一切情狀，並無不當。惟原告甲○○除次子被害人康英智外，尚有長子康英
    傑與配偶即原告丙○○為同一順位之扶養義務人，此有戶籍謄本在卷可考，且亦
    無證據足認其等經濟能力有明顯差異，依上開民法第一千一百十五條第三項之規
    定，被害人康英智應與康英傑、原告丙○○平均負擔對原告甲○○之扶養義務，
    惟其配偶丙○○之平均餘命為二五‧六一年，業如前述，故在前二五．六一年部
    分，被害人康英智部分僅負擔三分之一之扶養義務，在二五．六二年至三三．○
    三年間，被害人康英智應負擔二分之一之扶養義務。依霍夫曼計算法扣除中間利
    息，原告甲○○在前二五．六一年得請求之扶養費為四十萬二千五百元（ 72000
    X16.00000000/3），在二五．六一年至三三．○三年得請求之扶養費為十萬零九
    千六百七十七元（72000X19.00000000-00.00000000/2），合計得請求之扶養費
    為五十一萬二千一百七十七元。從而，原告尤麗美請求在五十一萬二千一百七十
    七元之範圍內，為有理由，應予准許；逾此部分之請求，則無理由，不應准許。
  4.原告庚○○請求一百八十七萬七千二百零六元：
    原告庚○○六十五年三月二十五日出生，有戶籍謄本在卷可考，於康英智八十九
    年三月二十五日死亡時，為二十四歲，依八十七年臺灣地區簡易生命表所載之平
    均餘命為五五‧○七年；又被害人康英智為六十五年五月十一日出生，於八十九
    年三月二十五日死亡時，為二十三歲，依八十七年臺灣地區簡易生命表所載之平
    均餘命為五○．六五年，故原告庚○○僅得請求五○．六五年之扶養費。又原告
    庚○○之子即原告乙○○於八十五年三月二十三日出生，故自其成年之日即一百
    零五年三月二十三日起，亦對原告庚○○負扶養義務，應與被害人康英智平均分
    擔扶養費。而原告庚○○主張以八十八年綜合所得稅扶養親屬寬減額每人每年七
    萬二千元計算，衡諸原告庚○○日常生活所需、經濟能力、身分等一切情狀，並
    無不當；依霍夫曼計算法扣除中間利息，原告庚○○自八十九年三月二十五日至
    一百零五年三月二十三日止即十五．九九年，得請求之扶養費為八十六萬二千二
    百零九元（72000 X11.00000000）；自一百零五年三月二十四日起至被害人康英
    智平均餘命五○．六五年止，得受領之扶養費總額為九十八萬一千一百三十一元
    （72000X 25.00000000-00.00000000），惟依上開民法第一千一百十五條第三項
    之規定，被害人康英智應與原告乙○○平均負擔對原告甲○○之扶養義務，即被
    害人部分僅負擔二分之一之扶養義務，是此部分僅得請求四十九萬零五百六十六
    元。從而，原告庚○○請求在一百三十五萬二千七百七十五元之範圍內，為有理
    由，應予准許；逾此部分請求，則無理由，不應准許。
  5.原告乙○○請求八十六萬二千六百二十元：
    原告乙○○八十五年三月二十三日出生，有戶籍謄本在卷可稽，於康英智八十九
    年三月二十五日死亡時，為四歲，距其成年尚有十五年又三百六十三日即十五．
    九九年。原告乙○○主張以八十八年綜合所得稅扶養親屬寬減額每人每年七萬二
    千元計算，衡諸原告乙○○日常生活所需、經濟能力、身分等一切情狀，並無不
    當；依霍夫曼計算法扣除中間利息，原告乙○○在上開期間所得受領之扶養費總
    額為八十六萬二千二百零九元（72000X 11.00000000）。惟原告乙○○除父即被
    害人康英智外，尚有母即原告庚○○為同一順位之扶養義務人，此有戶籍謄本在
    卷可證，且亦無證據足認其等經濟能力有明顯差異，依上開民法第一千一百十五
    條第三項之規定，被害人康英智應與原告庚○○平均負擔對原告乙○○之扶養義
    務，即被害人部分僅負擔二分之一之扶養義務。從而，原告乙○○請求在四十三
    萬一千一百零四元之範圍內，為有理由，應予准許；逾此部分之請求，則無理由
    ，不應准許。
  (三)非財產上損害賠償：
    被害人康英智係原告丙○○與甲○○之子、原告庚○○之配偶、原告乙○○之父
    ，被害人康英智因本件車禍猝死，其等於身心上自受有相當之痛苦，依民法第一
    百九十四條規定，自得請求非財產上之損害賠償。原告丙○○係臺東縣立商業職
    業學校附設商業職補習學校畢業，目前負債，年收入為十四萬七千二百九十五元
    ，積欠張鴻銘一百萬元、彰化商業銀行員林分行一千四百萬元；原告甲○○係臺
    東縣利吉國小畢業，目前負債，年收入僅二十一萬九千五百二十二元，積欠訴外
    人詹益恭二百萬元、臺中商業銀行社頭分行一千一百九十一萬六千五百十八元、
    張鴻銘一百萬元、彰化商業銀行員林分行一千四百萬元；原告庚○○係彰化縣達
    德商工畢業，並無財力，年收入僅十四萬七千二百九十五元；原告乙○○於九十
    二年九月就讀彰化縣社頭鄉清水國小二年級，案發時年僅四歲，並無財力，亦無
    收入；加害人即被告之被繼承人蕭鎮平係彰化縣立初級中學畢業、東海大學企業
    管理班結業、正豐工業社與兆豐資訊社負責人、國泰人壽公司員林通訊處正豐推
    展處經理等情，為兩造所不爭執，並有畢業證書、所得稅申報回執聯及扣繳憑單
    、本院九十一年度促字第三二○一號支付命令、社頭郵局存證信函第七二號、本
    院九十一年度票字第八一五號民事裁定、催告書影本、本院執行處囑託查封登記
    函影本、土地登記謄本、建物登記謄本等件影本在卷為證，應認屬實。本院審酌
    車禍發生實際情況，原告與被告之被繼承人蕭鎮平上開身分、地位、經濟情況，
    以及原告與被害人康英智之關係暨其等所受精神上打擊程度等一切情狀，認為原
    告丙○○、甲○○、庚○○請求一百萬元，尚屬相當，應予准許；原告乙○○請
    求應以五十萬元為相當，逾此範圍之請求，尚嫌過高，自難准許。
  (四)綜上所述，原告丙○○、甲○○、庚○○、乙○○得請求之金額分別為一百五十
    八萬四千七百元、一百五十一萬二千一百七十七元、二百三十五萬二千七百七十
    五元、九十三萬一千一百零四元。
五、按死亡給付之受益人，為受害人之繼承人，又保險人依本法規定給付之保險金，
    視為加害人或被保險人損害賠償金額之一部分；加害人或被保險人受賠償請求時
    ，得扣除之，強制汽車責任保險法第十條第二款及第三十條分別定有明文。查本
    件原告庚○○與乙○○為被害人之繼承人，且已領取強制汽車責任保險金一百二
    十萬元之事實，為兩造所不爭執，依首揭規定，應認該保險金由被害人之繼承人
    依其應繼分之比例取得，即原告庚○○與乙○○各得六十萬元，至於原告庚○○
    與乙○○間如何分配保險金，屬其等內部關係，均無礙於被告依法得扣除之金額
    。因此，原告庚○○與乙○○得請求損害賠償金額原分別為二百三十五萬二千七
    百七十五元、九十三萬一千一百零四元，各扣除六十萬元之強制汽車責任保險金
    後，原告庚○○與乙○○各得請求一百七十五萬二千七百七十五元、三十三萬一
    千一百零四元。
六、按繼承人得限定以因繼承所得之遺產，償還被繼承人之債務，民法第一千一百五
    十四條第一項定有明文。又限定繼承之繼承人，仍應繼承被繼承人之債務全額，
    僅以因繼承所得之遺產為限度，負償還責任，即限定繼承人非無債務，僅其責任
    有限而已。限定繼承債權人，得就債權全額為裁判上及裁判外一切請求。惟債權
    人起訴請求，繼承人如提出限定繼承之抗辯時，法院應為保留的給付（於繼承財
    產限度內為給付）之判決。經查，本件被告己○○、子○○、壬○○、癸○○之
    被繼承人蕭鎮平於八十九年三月二十五日死亡後，其等業於八十九年六月十六日
    具狀就被繼承人之遺產依法向本院聲明限定繼承等情，業據本院依職權調取本院
    八十九年度繼字第三六五號民事聲請卷宗，核閱無訛，且為被告所不爭執，應認
    屬實；至原告雖就被告上開限定繼承向本院聲明異議，該聲明異議案件雖經本院
    以九十年度聲字第一六八號、九十一年度聲更字第三號民事裁定，認為「相對人
    己○○、子○○、壬○○、癸○○不得對其被繼承人蕭鎮平之遺產享有民法第一
    千一百五十四條限定繼承之利益。」，惟分別經臺灣高等法院臺中分院以九十年
    度抗字第一三○三號、九十一年度抗字第一二九三號民事裁定，廢棄原裁定，並
    發回本院，現由本院以九十一年度家聲字更(一)字第一號審理中。因此，本件被告
    所為限定繼承既尚未經法院為不得享有民法第一千一百五十四條限定繼承之利益
    之裁定，揆諸上開說明，被告自得僅就繼承蕭鎮平遺產所得之遺產限度內，償還
    被繼承人蕭鎮平之債務，而應就被告為「於繼承蕭鎮平所得遺產之限度內為給付
    」之保留給付判決。
七、從而，原告基於侵權行為與繼承之法律關係，請求被告於繼承蕭鎮平所得遺產之
    限度內，連帶給付原告丙○○一百五十八萬四千七百元、原告甲○○一百五十一
    萬二千一百七十七元、原告庚○○一百七十五萬二千七百七十五元、原告乙○○
    三十三萬一千一百零四元，及自起訴狀繕本送達被告（被告己○○為八十九年六
    月二十二日；被告癸○○、蕭沛嫻、壬○○為八十九年六月二十三日）翌日起至
    清償日止即附表所示期間，按週年利率百分之五計算之利息，即有理由，應予准
    許；逾此部分之請求，則無理由，應予駁回。
八、本件原告勝訴部分，兩造分別陳明願供擔保請准宣告假執行或免為假執行，核無
    不合，爰分別酌定相當之擔保金額，予以准許。至原告敗訴部分，其假執行之聲
    請失所附麗，應予駁回。
九、本件事證已臻明確，兩造其餘主張及舉證，經審酌與判決結果不生影響，爰不另
    一一論述，附此敘明。
據上論結：本件原告之訴為一部有理由，一部無理由，依民事訴訟法第七十九條、第
八十五條第一項但書、第二項、第三百九十條第二項、第三百九十二條，判決如主文
。
中      華      民      國    九十二    年      十一    月    二十一    日
                                        臺灣彰化地方法院民事第二庭
~B審判長法官  何志通
~B      法官  蔡紹良
~B      法官  鄭舜元
右為正本係照原本作成。
如不服本判決，應於判決送達後二十日內向本院提出上訴狀。
中      華      民      國    九十二    年      十一    月    二十五    日
~B法院書記官  卓俊杰
~F0
~T32
附表
┌──┬───────────────────────┬───────────────┐
│編號│利息起迄期間（民國）                          │應連帶給付之被告              │
├──┼───────────────────────┼───────────────┤
│ １ │八十九年六月二十三日                          │己○○                        │
├──┼───────────────────────┼───────────────┤
│ ２ │八十九年六月二十四日起至清償日止              │己○○、癸○○、蕭沛嫻、壬○○│
└──┴───────────────────────┴───────────────┘


司法院資訊處製作；財團法人民間司法改革基金會備份。
